臺灣臺北地方法院民事裁定　　　　　　100年度事聲字第113號
異　議　人　甲ＯＯ　
上列異議人與相對人乙ＯＯ間依職權裁定確定訴訟費用額事件，
異議人對於中華民國100年3月4日本院司法事務官所為100年度司
他字第14號裁定聲明異議，本院裁定如下：
    主  文
異議駁回。
    理  由
一、按經准予訴訟救助者，於終局判決確定或訴訟不經裁判而終
    結後，第一審受訴法院應依職權以裁定確定訴訟費用額，向
    應負擔訴訟費用之當事人徵收之，民事訴訟法第114條第1項
    前段定有明文。即訴訟救助僅係暫緩繳納或支付費用，並非
    免除其繳納或支付費用之義務，於該事件終結確定後，仍須
    向應負擔訴訟費用之當事人徵收。又本訴與反訴之訴訟標的
    相同者，反訴不另徵收裁判費，民事訴訟法第77條之15第1
    項雖有明文。惟所謂訴訟標的相同，係指經原告或反訴原告
    主張並以原因事實特定後請求法院審判之實體法上權利同一
    者而言，凡反訴主張之權利與本訴不同者，即為不同之訴訟
    標的，應另徵收裁判費（最高法院98年度台抗字第123號民
    事裁定意旨參照）。
二、經查，相對人依民法第184條、第185條第1項、第188條第1
    項、第305條第2項、第195條第1項侵權行為損害賠償法律關
    係，對異議人，及第三人丙ＯＯ、丁ＯＯ、戊ＯＯ即ＡＯＯ
    雜誌社負責人提起附帶民事訴訟，異議人嗣依侵權行為損害
    賠償法律關係提起反訴，並聲請訴訟救助，經本院99年度救
    字第8號裁定准予訴訟救助，本院嗣以99年度訴字第170 號
    判決駁回異議人之反訴及假執行之聲請，異議人上訴後並經
    臺灣高等法院99年度上字第650號判決駁回上訴確定，其所
    提反訴之第一、二審訴訟費用均應由異議人負擔之情，有各
    該裁判書附卷可稽，且經本院依職權調取前開卷宗查明。惟
    細繹相對人起訴之內容，其乃主張丙ＯＯ、丁ＯＯ分別擔任
    ＡＯＯ雜誌社記者、編輯，未經查證，僅憑異議人之說詞，
    即由丙ＯＯ撰稿文章，由丁ＯＯ審閱加註標題後，刊登於民
    國96年3月16日公開發行之ＡＯＯ第968期雜誌第38至40頁，
    依民法第184條及第185條第1項規定，
    丙ＯＯ、丁ＯＯ與異議人應負共同侵權行為損害賠償責任，
    僱用丙ＯＯ、丁ＯＯ之ＡＯＯ雜誌社即戊ＯＯ成亦應依民法
    第188條第1項規定負僱用人之責等語，核與異議人所稱其遭
    相對人性侵害，並恐嚇於96年3月3日強制墮胎，致其罹患憂
    鬱症、精神分裂症，而受有勞動能力減損之損害及非財產上
    之損害等反訴事實截然不同，異議人顯係基於其自身被害之
    權利而提起反訴，與相對人本訴所主張之權利，並非相同。
    依前揭裁定意旨，自應就反訴徵收裁判費。又異議人所提反
    訴之第一、二審之訴訟標的金額均為新臺幣（下同）
    2,000,000元，應徵第一、二審之裁判費總計為52,000元（
    即20,800元+31,200元），原裁定依民事訴訟法第114條第1
    項規定，命異議人向本院如數繳納，於法並無違誤。異議意
    旨徒以反訴與本訴訟標的相同，應免徵裁判費云云，指摘原
    裁定不當，求予廢棄，為無理由，應予駁回。
三、據上論結，本件異議為無理由，依民事訴訟法第240條之4第
    3項後段，裁定如主文。
中    華    民    國   100    年    4     月    28    日
                  民事第四庭    法  官  許純芳
以上正本係照原本作成。
如不服本裁定應於送達後10日內向本院提出抗告狀，並繳納抗告
費新臺幣1,000元。
中　　華　　民　　國　 100　　年　　4 　　月　　28　　日
                                書記官  陳怡君